# 土地及房屋合并入账涉及后续部分处置的会计处理问题

提问人：rachelweng_04 时间：2021-10-23 08:05:05
请教陈版主：
某公司 2012 年与政府通过置换的方式获取一处土地和房产，换入资产（土地+房屋）的评估价格为5,909.43万元，换出资产（土地加房屋）的评估价格为5,962.65万元，公司另收到置换差价53.22万元。由于评估时未对土地及房产的价值分别进行评估，故公司获取该资产后，将土地及房产价值一同计入固定资产原值，并按 20 年计提折旧。
今年，公司门口造地铁，国土资源局收购了公司停车场区域部分的土地（该土地上无建筑物），面积为 164 平方米（0.246亩），公司获得补偿111.94万元的补偿金。请教一下，公司应如何计算处置该土地需转出的固定资产原值金额？或是是否需要对 2012 年置换时的土地进行补充评估？谢谢！

回答人：chenyiwei
这种情况，由于除了房屋占地以外还有其他单独的土地（此次被征收的就是该单独土地的一部分），因此当初将土地和房屋作为一个整体固定资产入账的做法原本就是不恰当的，应视为前期差错。建议采用追溯评估或者其他合适的方式确定该 164 平米土地的账面价值。
如追溯评估不可行的，考虑以当前的征收基准日作为基准日分别评估房屋和土地 的公允价值，再以土地和房屋公允价值的相对比例，以及本次被征收土地占土地总面积的比例，按照该比例乘以当前该固定资产的账面价值，确定需转出的账面价值金额。